臺灣高等法院刑事裁定
111年度毒抗字第171號
抗  告  人
即  被  告   吳坤洲



上列抗告人因違反毒品危害防制條例案件，不服臺灣桃園地方法
院111年度毒聲字第2號，中華民國111年1月24日裁定（聲請案號
：臺灣桃園地方檢察署110年度毒偵字第3621、4616號、110年度
聲觀字第1971號），提起抗告，本院裁定如下：
    主  文
抗告駁回。
    理  由
一、原裁定意旨略以：抗告人即被告（下稱被告）吳坤洲基於施
    用第二級毒品之犯意，分別於（一）民國109年5月21日（原
    裁定誤載為23日，應予更正）凌晨1時許，在桃園市○○區○○
    路0段000巷00弄00○00號之住處，以不詳方式，施用甲基安
    非他命1次，嗣為警徵得其同意於同年月23日上午10時許採
    驗尿液而查獲。（二）於110年1月11日晚間7時52分許為警
    採尿起回溯120小時內之某時，在桃園市桃園區永安路某KTV
    內，以燃燒甲基安非他命吸食所生煙霧之方式，施用第二級
    毒品甲基安非他命1次，嗣於同日晚間7時52分許，因其為列
    管人口而為警通知採尿送驗等情。犯罪事實（一）部分，業
    據被告於警詢及偵訊時坦承不諱，並有勘察採證同意書、桃
    園市政府警察局八德分局被採尿人暨毒品真實姓名與編號對
    照表、台灣檢驗科技股份有限公司109年（原裁定誤載為110
    年，應予更正）6月17日濫用藥物檢驗報告（檢體編號：K-0
    000000）可稽。就犯罪事實（二）部分，被告雖否認犯行，
    然被告尿液經檢驗出甲基安非他命之閾值濃度高達638ng/mL
    ，顯已超出公告基準值500ng/mL，此有應受尿液採驗人尿液
    檢體採集送驗紀錄、台灣檢驗科技股份有限公司110年1月28
    日濫用藥物檢驗報告（檢體編號：Z000000000000）為憑。
    被告確有上開施用第二級毒品甲基安非他命2次之犯行明確
    。又被告本案施用毒品犯行，距其前次觀察、勒戒執行完畢
    釋放後已逾3年，檢察官聲請裁定被告送勒戒處所執行觀察
    、勒戒，核無不合，應予准許等語。
二、抗告意旨略以：原審就被告有利辯解與證據，未於理由內加
    以論列，事實理由、主文矛盾，自有違誤等語。
三、按犯毒品危害防制條例第10條之罪者，檢察官應聲請法院裁
    定，令被告入勒戒處所觀察、勒戒，其期間不得逾2月；犯
    第10條之罪者，於犯罪未發覺前，自動向衛生福利部指定之
    醫療機構請求治療，醫療機構免將請求治療者送法院或檢察
    機關；依前項規定治療中經查獲之被告，應由檢察官為不起
    訴之處分，但以一次為限；本法第20條第1項及第23條第2項
    之程序，於檢察官先依刑事訴訟法第253條之1第1項、第253
    條之2第1項第4款至第6款或第8款規定，為附條件之緩起訴
    處分時，不適用之；前項緩起訴處分，經撤銷者，檢察官應
    繼續偵查或起訴；檢察官依刑事訴訟法第253條之2第1項第6
    款規定為緩起訴處分前，應徵詢醫療機構之意見；必要時，
    並得徵詢其他相關機關（構）之意見；刑事訴訟法第253條
    之2第1項第6款規定之緩起訴處分，其適用戒癮治療之種類
    、實施對象、內容、方式、執行醫療機構或其他機構與其
　　他相關事項之辦法及完成戒癮治療之認定標準，由行政院定
    之，毒品危害防制條例第20條第1項、第21條、第24條分別
    定有明文。是毒品危害防制條例第20條第1項關於觀察、勒
    戒之規定，係屬強制規定，除於毒品危害防制條例第21條第
    1項所稱犯同條例第10條之罪者，於犯罪未發覺前，自動向
    衛生福利部指定之醫療機構請求治療，醫療機構免將請求治
    療者送法院或檢察機關之情形；或檢察官審酌個案情形，依
    同法第24條第1項為附完成戒癮治療之緩起訴處分，可排除
    適用觀察、勒戒之程序外，凡經檢察官聲請且符合法定要件
    者，法院即應據以裁定，尚無自由斟酌以其他方式替代或得
    以其他原因免予執行之權。
四、經查：
(一)上開犯罪事實（一）部分，業據被告於警詢及偵訊時坦承不
    諱（見109年度毒偵字第5058號影卷【下稱5058號影卷】第9
    、45頁），又經警採集被告之尿液檢體，送請台灣檢驗科技
    股份有限公司以EIA酵素免疫分析法為初步檢驗，再以GC/MS
    氣相層析質譜儀法為確認檢驗，檢驗結果確呈安非他命、甲
    基安非他命陽性反應，有勘察採證同意書、桃園市政府警察
    局八德分局被採尿人暨毒品真實姓名與編號對照表、台灣檢
    驗科技股份有限公司109年6月17日濫用藥物檢驗報告（檢體
    編號：K-0000000）可稽（見5058號影卷第5、19、23頁）。
    就犯罪事實（二）部分，被告雖否認犯行，辯稱：因當時在
    KTV擔任少爺，包廂內有看到客人在吸食安非他命，可能是
    吸到客人的二手菸所致云云。惟查，被告採集之尿液檢體，
    經警送請台灣檢驗科技股份有限公司以EIA酵素免疫分析法
    為初步檢驗，再以GC/MS氣相層析質譜儀法為確認檢驗，檢
    驗結果確呈安非他命、甲基安非他命陽性反應，有應受尿液
    採驗人尿液檢體採集送驗紀錄、台灣檢驗科技股份有限公司
    110年1月28日濫用藥物檢驗報告（檢體編號：Z00000000000
    0）為憑（見110年度毒偵字第3621號影卷第14、15頁）。按
    同處一室之人，若其中1人施用毒品，其他未施用者之尿液
    經檢驗是否會呈毒品陽性反應，雖無相關文獻資料可供參考
    ，惟依常理判斷，若與吸食第二級毒品甲基安非他命者同處
    一室，其吸入二手煙或蒸氣之影響程度，與空間大小、密閉
    性、吸入之濃度多寡及吸入時間長短等因素有關，且因個案
    而異，又縱然吸入二手煙或蒸氣者之尿液可檢出毒品反應，
    其濃度亦應遠低於施用者，有行政院衛生署管制藥品管理局
    （現改制為衛生福利部食品藥物管理署）93年7月30日管檢
    字第0930007004號函可參；又吸入煙毒或安非他命之「二手
    煙」，在文獻上雖尚無能否由尿液中檢驗出煙毒或安非他命
    反應之研究報告，然依法務部調查局檢驗煙毒或安非他命案
    件經驗研判，若非長時間與吸毒者直接相向，且存心大量吸
    入吸毒者所呼出之煙氣，以「二手煙」中可能存在之低劑量
    煙毒或安非他命，應不致在尿液中檢驗出煙毒或安非他命反
    應，亦有法務部調查局（第六處）82年8月6日（82）發技一
    字第4153號函足考。此有前述函文附卷可稽。本件被告尿液
    之甲基安非他命閾值濃度高達638ng/mL，已超出公告基準值
    500ng/mL，顯非可能係因與吸食毒品者共處一室吸入二手菸
    所導致，被告所辯屬事後卸責之詞，不足採信。是被告確有
    前開施用第二級毒品甲基安非他命2次之犯行，堪以認定。
(二)又毒品危害防制條例所規定之觀察、勒戒處分，其立法意旨
    在幫助施用毒品者戒除毒癮，該處分之性質非為懲戒行為人
    ，而係為消滅行為人再次施用毒品之危險性，目的在戒除行
    為人施用毒品之身癮及心癮措施；觀察勒戒係導入一療程觀
    念，針對行為人將來之危險所為預防、矯治措施之保安處分
    ，以達教化與治療之目的，可謂刑罰之補充制度，從而毒品
    危害防制條例本身所規定之觀察、勒戒及強制戒治等保安處
    分，雖兼具剝奪自由權利之性質，卻有刑罰不可替代之教化
    治療作用。是該條例規定之觀察、勒戒處分及附命完成戒癮
    治療之緩起訴處分，何者對於施毒者較為有利，端在何種程
    序可以幫助施用毒品之人戒除施用毒品之行為，尚非可由法
    院逕行認定附命完成戒癮治療之緩起訴處分對施用毒品者係
    較有利。準此，檢察官對「初犯」或「3年後再犯」施用毒
    品罪行之行為人，究應採行附命完成戒癮治療之緩起訴處分
    ，或向法院聲請觀察、勒戒之處遇措施，要屬檢察官之裁量
    職權，非法院所得介入或審酌，亦無因被告之個人或家庭因
    素而免予執行之餘地。被告前因施用毒品案件，經原審法院
    以101年度毒聲字第401號裁定送觀察、勒戒後，因認無繼續
    施用毒品之傾向，於101年7月31日執定完畢釋放出所，並經
    臺灣桃園地方檢察署檢察官以101年度毒偵字第1426號為不
    起訴處分確定，被告本案施用毒品犯行，距其前次觀察、勒
    戒執行完畢釋放後固已逾3年；然其間被告曾因施用毒品案
    件，經同署檢察官以107年度毒偵字第3359號為附命完成戒
    癮治療之緩起訴處分，惟被告於緩起訴期間再犯施用毒品罪
    ，經同署檢察官以108年度撤緩字第903號撤銷緩起訴處分，
    嗣以108年度毒偵字第5710號、109年度撤緩毒偵字第55號提
    起公訴，並經臺灣桃園地方法院以108年度桃簡字第3003號 
    、109年度桃簡字第700號簡易判決各判處有期徒刑2月及3月
    確定，有本院被告前案紀錄表可參。檢察官基於上情，認被
    告已有多次毒品前科，難期被告能確實遵守並履行完成緩起
    訴戒癮治療評估等事宜，而向法院聲請對被告裁定送觀察、
    勒戒，自屬檢察官職權之適法行使，難認檢察官之判斷有違
    背法令、事實認定有誤或裁量有重大明顯瑕疵之情事。原審
    依本件案卷之訴訟資料審理後，以被告符合觀察、勒戒之要
    件，依檢察官之聲請，裁定將被告送勒戒處所觀察、勒戒，
    亦無違反正當程序，或有何裁量不符比例原則之違法可言。
    抗告意旨指稱原裁定事實理由、主文矛盾云云，自無可採。
    　　
五、綜上所述，原審依毒品危害防制條例第20條第1項、第3項及
    觀察勒戒處分執行條例第3條第1項規定，裁定被告應送勒戒
    處所觀察、勒戒，經核並無違誤。抗告意旨猶執前詞指摘原
    裁定不當，請求撤銷原裁定，為無理由，應予駁回。　　 
據上論斷，應依刑事訴訟法第412條，裁定如主文。
中　　華　　民　　國　　111 　年　　3 　　月　　17　　日
                  刑事第一庭    審判長法　官  周煙平 
                                      法　官  連育群 
                                      法　官  林庚棟 
以上正本證明與原本無異。
不得再抗告。
                                      書記官  陳漢朝
中　　華　　民　　國　　111 　年　　3 　　月　　17　　日